臺灣雲林地方法院民事判決　九十三年度訴字第三○○號
　　原　　　告　甲○○
　　被　　　告　乙○○
右當事人間請求給付借款事件，本院於民國九十三年七月十九日言詞辯論終結，判決
如左：
    主      文
被告應給付原告新台幣壹佰伍拾萬陸仟肆佰零捌元，及自民國九十三年五月十三日起
至清償日止，按週年利率百分之五計算之利息。
原告其餘之訴駁回。
訴訟費用由被告負擔二分之一，餘由原告負擔。
    事實及理由
一、原告主張：伊之兄即被告之夫林永來於民國八十八年九月七日向雲林縣斗南鎮農
    會借款新台幣  (下同)四百萬元，由兩造擔任連帶保證人，詎嗣後林永來竟未依
    約清償，幾經雲林縣斗南鎮農會催討，伊共代償本金、利息及違約金三百零一萬
    二千八百十六元  (該借款尚欠本金一百五十萬元未清償)，惟伊向被告求償，被
    告竟置之不理，則伊自得依法訴請被告償還上開金額等情，並聲明：被告應給付
    原告三百零一萬二千八百十六元，及自本院九十三年度促字第五八八六號支付命
    令送達翌日  (九十三年五月十三日)起至清償日止，按週年利率百分之五計算之
    利息。
二、被告則以：伊並未親自在借據上簽名蓋章，且伊目前亦無資力清償，原告之請求
    非有理由等語資為抗辯，並聲明：原告之訴駁回。
三、本件原告主張之事實，業據其提出擔保放款借據一紙及雲林縣斗南鎮農會放款繳
    納收據、放款按期償還本息通知單  (收據聯)、放款利息清單共三十五紙為證，
    並經證人林永來到場證稱：「 (問：八十八年九月七日有向斗南鎮農會借款四百
    萬元 (提示借據)？)原先是借二百萬元，也是由原告及被告擔任連帶保證人，八
    十八年九月七日借新還舊再向斗南鎮農會借四百萬元」、「 (問：這四百萬元借
    款你有無清償？)剛開始有，後來因為我經商失敗就沒有再繼續清償」、「  (問
    ：你開始不清償時還欠多少本金？)四百萬元」、「  (問：你從何時開始沒有清
    償利息？)九十年或九十一年間，已經有二、三年的時間」、「  (問：借據上乙
    ○○的簽名蓋章是否她親自所為？)簽名是我簽，印章也是我替她蓋的」、「  (
    問：被告是否有同意？)有」、「 (問：她是否有同意擔任連帶保證人？)有，原
    來的二百萬元就有同意，此次借新還舊她也有同意繼續擔任連帶保證人」等語，
    且被告對證人林永來之證詞亦表示「沒有意見」而未加以爭執，可見被告確擔任
    本件林永來向雲林縣斗南鎮農會借款之連帶保證人無誤 (參照最高法院十八年上
    字第一五七號判例意旨) ，原告主張之事實，堪信為實在。又被告是否有資力清
    償債務，乃將來原告對被告聲請強制執行有無效果之問題，並不能以被告無資力
    清償債務，即認原告之請求為不正當或無理由，是被告以其無資力作為抗辯，尚
    無可採。
四、按數人保證同一債務者，除契約另有訂定外，應連帶負保證責任，民法第七百四
    十八條定有明文。連帶債務人相互間，除法律另有規定或契約另有訂定外，應平
    均分擔義務；連帶債務人中之一人，因清償、代物清償、提存、抵銷或混同，致
    他債務人同免責任者，得向他債務人請求償還各自分擔之部分，並自免責時起之
    利息，民法第二百八十條前段及第二百八十一條第一項亦設有明文。又所謂連帶
    保證仍為保證之一種，僅係保證人喪失先訴抗辯權而已。本件原告及被告共同為
    連帶保證人，對債權人雲林縣斗南鎮農會而言，其等應依民法第七百四十八條之
    規定連帶負清償責任，其相互間，依民法第二百八十條前段之規定，則應平均分
    擔義務即各分擔二分之一。準此，原告於清償本金、利息及違約金共三百零一萬
    二千八百十六元後，自得依民法第二百八十一條第一項之規定，向被告求償上開
    金額之二分之一即一百五十萬六千四百零八元及其法定遲延利息。是原告請求被
    告給付三百零一萬二千八百十六元，及自九十三年五月十三日起至清償日止，按
    週年利率百分之五計算之利息，在如主文第一項所示範圍內，為有理由，應予准
    許。逾此範圍，非有理由，應予駁回。
五、據上論結，本件原告之訴為一部有理由，一部無理由，依民事訴訟法第七十九條
    判決如主文。
中　　　華　　　民　　　國　　九十三　　年　　　八　　　月　　　二　　　日
                                    臺灣雲林地方法院民事第一庭
~B法　　　官　春生
右為正本係照原本作成。
如對本判決上訴須於判決送達後二十日內向本院提出上訴狀。（須附繕本）
中　　　華　　　民　　　國　　九十三　　年　　　八　　　月　　　二　　　日
~B法院書記官　張雅如
